臺灣高等法院民事判決
111年度重再字第19號
再 審原 告  瑛珊股份有限公司

法定代理人  范登傳  
訴訟代理人  毛英富律師
再 審被 告  楊建文  
上列當事人間請求損害賠償事件，再審原告對於中華民國111年4
月29日本院確定判決（110年度重再字第41號），提起再審之訴
，本院不經言詞辯論，判決如下：
    主      文
再審之訴駁回。
再審訴訟費用由再審原告負擔。
    事實及理由
一、按再審之訴，應於30日之不變期間內提起。前項期間，自判
    決確定時起算，判決於送達前確定者，自送達時起算。民事
    訴訟法第500條第1項、第2項前段分別定有明文。查本院110
    年度重再字第41號判決（下稱原確定判決）駁回再審原告之
    訴，其於民國111年5月13日收受前開判決（見本院卷第109
    頁），未提起上訴，而於同年6月30日提起本件再審之訴（
    見本院卷第3頁），未逾不變期間。　　
二、再審原告主張：經檢視臺北市政府消防局（下稱消防局）提
    供之火災現場照片光碟，本件火災現場留存有菸蒂、菸盒，
    參酌再審被告僱用之員工洪炳煌於108年2月12日消防局談話
    筆錄所述，再審被告所僱員工於火災發生當晚確有在門牌號
    碼臺北市○○區○○○路0段000巷00號房屋內抽菸，原確定判決
    未見及此，所認定之事實不符證據法則、經驗及論理法則，
    適用法規顯有錯誤；本件火災現場遺留有菸蒂及菸盒殘留物
    ，屬伊發現未經斟酌之證物，依民事訴訟法第496條第1項第
    1款、第13款規定，提起再審之訴。並聲明：㈠原確定判決、
    本院109年度重上字第698號判決（下稱698號判決）、臺灣
    士林地方法院108年度重訴字第244號判決關於駁回再審原告
    後開請求部分均廢棄；㈡上開廢棄部分，再審被告應給付再
    審原告新臺幣（下同）2,441萬1,043元，及自第一審起訴狀
    繕本送達翌日起至清償日止，按週年利率5%計算之利息。
三、本院之判斷：
　㈠按再審之訴顯無再審理由者，得不經言詞辯論，以判決駁回
    之，民事訴訟法第502條第2項定有明文。次按所謂適用法規
    顯有錯誤，係指裁判所適用之法規顯然不合於法律規定，或
    與司法院現尚有效及大法官會議之解釋顯有違反，或消極不
    適用法規顯然影響裁判者而言，並不包括裁判理由矛盾、理
    由不備、取捨證據失當、調查證據欠周、漏未斟酌證據、認
    定事實錯誤及在學說上諸說併存致發生法律上見解歧異等情
    形在內（最高法院104年度台聲字第1206號、100年度台再字
    第33號裁判意旨參照）。又按民事訴訟法第496條第1項第13
    款所謂當事人發現未經斟酌之證物，係指事實審言詞辯論終
    結前已存在之證物，因當事人不知有此致未經斟酌現始知之
    ，或雖知有此而不能使用，現始得使用，且經斟酌後可受較
    有利益之裁判者而言。倘按其情狀依一般社會之通念，尚非
    不知該證物或不能檢出或命第三人提出者，亦無該條款規定
    之適用（最高法院98年度台上字第1258號判決意旨參照）。
  ㈡經查，再審原告前主張其因系爭火災受有損害，訴請再審被
    告賠償，經本院以698號判決駁回，並經最高法院以110年度
    台上字第2276號裁定駁回上訴確定；再審原告主張698號判
    決有民事訴訟法第496條第1項第1款再審事由，提起再審之
    訴，復經原確定判決駁回，有該判決在卷可稽（本院卷第11
    1至114頁）；原確定判決已說明再審原告對698號判決提起
    再審之訴，僅指摘該判決證據取捨及認定事實之職權行使，
    不符適用法規顯有錯誤之再審事由。再審意旨未指出原確定
    判決有何適用法規顯有錯誤之情事，核其所述仍係指摘698
    號判決所為認定，自與民事訴訟法第496條第1項第1款規定
    不符。
　㈢再查，再審原告主張依火災現場照片光碟，該現場遺留有菸
    蒂及菸盒殘留物等節，為未經斟酌之證物；然該等證物係消
    防局於108年1月30日火災發生後，隨即勘察現場並拍攝製成
    ，顯在原確定判決於111年4月29日作成前已存在，依一般社
    會通念尚非不能檢出該等證物，再審原告無法證明其於該案
    終結前不知上開證物之存在，或已知其存在而不能使用，自
    非屬民事訴訟法第496條第1項第13款所定之證物。從而，再
    審原告主張上開證物為未經斟酌之證物，對原確定判決提起
    再審之訴，亦顯無據。
  ㈣綜上，原確定判決並無再審原告所指民事訴訟法第496條第1
    項第1款、第13款之再審事由，再審原告提起本件再審之訴
    ，顯無理由，爰不經言詞辯論，逕以判決駁回之。本件再審
    之訴為無理由，本院自無庸逐一論究再審原告陳述前訴訟程
    序於再開或續行後所應審酌之實體問題，附此敘明。
四、據上論結，本件再審之訴為顯無理由，依民事訴訟法第502 
    條第2項、第78條，判決如主文。　　
中　　華　　民　　國　　111 　年　　7 　　月　　12　　日
                  民事第二十三庭
                      審判長法  官  張松鈞
                            法  官  李昆曄
                            法  官  楊舒嵐
正本係照原本作成。
如不服本判決，應於收受送達後20日內向本院提出上訴書狀，其
未表明上訴理由者，應於提出上訴後20日內向本院補提理由書狀
（均須按他造當事人之人數附繕本）上訴時應提出委任律師或具
有律師資格之人之委任狀；委任有律師資格者，另應附具律師資
格證書及釋明委任人與受任人有民事訴訟法第466 條之1第1項但
書或第2項所定關係之釋明文書影本。如委任律師提起上訴者，
應一併繳納上訴審裁判費。
中　　華　　民　　國　　111 　年　　7 　　月　　13　　日
　　　　　　　　　　　　　
　　　　　　　　　　　　　  書記官  常淑慧